臺灣新竹地方法院民事裁定  
110年度監宣字第212號
聲  請  人  林秀菊  
相  對  人  林福德  
關  係  人  林清裕  
            林清石  
            林秀娥  
            林清海  
            林金蓮  
上列聲請人聲請監護宣告事件，本院裁定如下：
    主      文
一、宣告林福德（民國00年0月00日生，身分證統一編號：Z0000
    00000號）為受輔助宣告之人。
二、選定林春菊（民國00年00月00日生，身分證統一編號：Z000
    000000號）為受輔助宣告之人之輔助人。
三、聲請程序費用由受輔助宣告之人負擔。
    理    由
一、聲請意旨略以：聲請人為相對人之女，相對人因車禍，致不
    能為意思表示、受意思表示或辨識其意思表示之效果，爰依
    法聲請宣告相對人為受監護宣告之人，並指定聲請人為相對
    人之監護人，關係人林清裕為會同開具財產清冊之人，並提
    出戶籍謄本、親屬系統表、同意書、身心障礙證明等為證。
二、按對於因精神障礙或其他心智缺陷，致不能為意思表示或受
    意思表示，或不能辨識其意思表示之效果者，法院得因本人
    、配偶、四親等內之親屬、最近一年有同居事實之其他親屬
    、檢察官、主管機關或社會福利機構之聲請，為監護之宣告
    ；對於因精神障礙或其他心智缺陷，致其為意思表示或受意
    思表示，或辨識其意思表示效果之能力，顯有不足者，法院
    得因本人、配偶、四親等內之親屬、最近一年有同居事實之
    其他親屬、檢察官、主管機關或社會福利機構之聲請，為輔
    助之宣告，民法第14條第1項、第15條之1第1項分別定有明
    文。又按法院對於監護宣告之聲請，認為未達應受監護宣告
    之程度，而有輔助宣告之原因者，得依聲請或依職權以裁定
    為輔助之宣告。法院為前項裁定前，應使聲請人及受輔助宣
    告之人有陳述意見之機會，家事事件法第174條第1項、第2
    項定有明文。
三、查聲請人為相對人之女，有戶籍謄本附卷可憑，足見聲請人
    為有權提起本件聲請之人，經本院囑託國立臺灣大學醫學院
    附設醫院新竹臺大分院生醫醫院醫師對相對人進行精神或心
    智狀況之鑑定，鑑定結果認：相對人自民國105年1月腦出血
    後出現骨骼肌肉障礙，神經肌肉障礙，認知功能受損，臨床
    所見，除了記憶功能缺損外，複雜注意力、空間能力、執行
    功能均有缺損，根據上開資訊，相對人之診斷為腦部創傷造
    成的之器質型腦症候群。根據上述資料，足見相對人認知思
    考有困難，短期及長期記憶力有明顯障礙，簡單之個人自理
    ，離家較遠或較為陌生之生活事務皆需要有人協助，難於單
    獨從事日常生活之法律事務，其就醫交通等事務，亦無法單
    獨從事。相對人計畫及組織方面之功能亦偏差，無法做出完
    整詳細之經濟活動之意思表示，而且也難以維持其意思表示
    之記憶，因此即使其目前具備即時之簡單意思表示之能力，
    亦難於達成社會交易之效果，其法律事務上為意思表示之能
    力顯有不足。相對人無法瞭解簡單或複雜之法律事務或文件
    ，其記憶力難於保留其與他人互動之資訊，亦難於達成社會
    交易之效果，其法律事務上受意思表示之能力顯有不足。最
    後，相對人評價行為後果，其記憶力難以保留多樣複雜之資
    訊以進行判斷，不僅較複雜之生活事物之辨識有困難，對於
    法律事務上意思表示效果之辨識，亦經常有困難，已難於達
    成社會交易之效果，其法律事務上辨識其意思表示之能力顯
    有不足。因此，相對人目前無法從事簡單之日常活動，其為
    意思表示、受意思表示及辨識意思表示效果之能力，皆明顯
    不足，其財務管理及處理複雜生活事務之能力均有欠缺，若
    無人協助決定或執行法律及財務管理行為，對自身相關事務
    顯無法為妥善之處理等情，有該院110年8月30日新竹臺大分
    院精字第1100009834號函暨精神鑑定報告書附卷為憑，堪認
    相對人因腦部創傷造成之器質性腦症候群，致其為意思表示
    、受意思表示及辨識其意思表示效果之能力，均顯有不足，
    已達受輔助宣告之程度，惟尚未達受監護宣告之程度，本院
    爰對相對人為輔助宣告。
四、按受輔助宣告之人，應置輔助人；法院為輔助之宣告時，應
    依職權就配偶、四親等內之親屬、最近一年有同居事實之其
    他親屬、主管機關、社會福利機構或其他適當之人選定一人
    或數人為輔助人；法院選定輔助人時，應依受輔助宣告之人
    之最佳利益，優先考量受輔助宣告之人之意見，審酌一切情
    狀，並注意下列事項：（一）受輔助宣告之人之身心狀態與
    生活及財產狀況。（二）受輔助宣告之人與其配偶、子女或
    其他共同生活之人間之情感狀況。（三）輔助人之職業、經
    歷、意見及其與受輔助宣告之人之利害關係。（四）法人為
    輔助人時，其事業之種類與內容，法人及其代表人與受輔助
    宣告之人之利害關係，民法第1113條之1第1項及同條第2項
    準用第1111條、第1111條之1分別定有明文。又受輔助宣告
    之人為下列行為時，應經輔助人同意。但純獲法律上利益，
    或依其年齡及身分、日常生活所必需者，不在此限：一、為
    獨資、合夥營業或為法人之負責人。二、為消費借貸、消費
    寄託、保證、贈與或信託。三、為訴訟行為。四、為和解、
    調解、調處或簽訂仲裁契約。五、為不動產、船舶、航空器
    、汽車或其他重要財產之處分、設定負擔、買賣、租賃或借
    貸。六、為遺產分割、遺贈、拋棄繼承權或其他相關權利。
    七、法院依前條聲請權人或輔助人之聲請，所指定之其他行
    為，民法第15條之2第1項亦有規定。查相對人之配偶已歿，
    全體子女均到庭表示同意由聲請人擔任輔助人（見本院卷第
    43頁），本院參酌上情，認由聲請人擔任輔助人，應符合相
    對人之最佳利益，爰選定聲請人為相對人之輔助人。
五、末按法院為輔助宣告時，受輔助宣告之人對其財產仍具處分
    權能，輔助人僅於民法第15條之2第1項等事件對於輔助宣告
    之人之行為具有同意與否之權限。從而，本件輔助人無須開
    具財產清冊陳報法院，本院自亦無依法另指定會同開具財產
    清冊之人，附此敘明。
六、爰依家事事件法第177條第2項、第164條第2項，裁定如主文
    。
中　　華　　民　　國　　110 　年　　10　　月　　15　　日
               　 家事法庭  法　官　林宗穎  
以上正本係照原本作成。
如對本裁定抗告，須於裁定送達後10日之不變期間內，向本院提
出抗告狀，並繳納抗告費新臺幣1,000元。
中　　華　　民　　國　　110 　年　　10　　月　　18　　日
                            書記官  嚴翠意